【裁判字號】    88,自,196
【裁判日期】    890505
【裁判案由】    詐欺
【裁判全文】
臺灣板橋地方法院刑事判決                          八十八年度自字第一九六號
    自  訴  人  甲○○○
    被      告  丁○○
    選任辯護人  蔡明熙
右列被告因詐欺案件，經自訴人提起自訴，本院判決如左：
    主  文
丁○○無罪。
    理  由
一、本件自訴意旨如附件之自訴狀。
二、按犯罪事實應依證據認定之，無證據不得推定其犯罪事實，刑事訴訟法第一百五
    十四條定有明文，而事實之認定，應依證據，如未能發現相當證據，或證據不足
    以證明，自不能以推測或擬制之方法，以為裁判基礎（最高法院四十年台上字第
    八六號判例參照）。又按刑法第三百三十九條第一項之詐欺取財罪之成立，以意
    圖為自己或第三人不法所有，以詐術使人將本人或第三人之物交付為要件，易言
    之，要以加害者有不法取得財物之意思，實施詐欺行為，被害者因此行為，致表
    意有所錯誤，而其結果為財產上之處分，致受其損害，始足當之。而所謂以詐術
    使人交付，必須被詐欺人因其詐術而陷於錯誤，若其所用方法，不能認為詐術，
    亦不致人陷於錯誤，即不構成該罪（最高法院四十六年台上字第二六０號判例參
    照）。
三、訊據被告丁○○矢口否認有共同詐欺犯行，辯稱：被告未曾於八十六年間向自訴
    人借款，自訴人應舉證，被告雖曾計劃提供高雄市房屋與自訴人合夥開店，但被
    告係打算以提供房屋充當股金方式投資，自訴人卻要求被告再以現金出資，被告
    不同意而未合夥，自訴人卻指此為被告之詐欺手段，被告所簽發之支票，係與自
    訴人換票使用，其簽發日期均在支票所載發票日之前二、三個月，彼時被告之支
    票帳戶尚未遭列為拒絕往來戶，自訴人指被告於遭拒絕往來後又簽發支票向其借
    錢，與事實不符，被告於六十七年間設立大益玻璃明鏡有限公司（以下簡稱大益
    公司），自任負責人，大益公司自八十六年七月起即與自訴人及自訴人之夫乙○
    互換支票使用，彼此分持對方支票及己方發票向銀行貼現或向民間借貸，以週轉
    現金使用，自訴人所簽發支票予被告者，亦有退票，金額一百三十四萬五千五百
    元，自訴人指訴被告積欠如附表所示票據債務，其中編號六、七、八、九、十、
    十一號四張支票係自訴人重複虛列，被告所簽發未兌現之支票金額計一百八十四
    萬八千七百元，經互相扣抵結果，被告所未兌現之支票僅五十萬三千二百元，至
    於被告所簽發支票未兌現，實非被告所願，被告以往擁有高雄市、台北市、板橋
    市等地房地多筆，且為鄉野建設股份有限公司之大股東，經營鄉野飯店，有上億
    元資產，被告不可能要詐騙自訴人數十萬元，被告係因擴充業務過大，部分投資
    經營不善，致週轉不靈，不動產遭人查封執行，為此被告曾委任律師召開債權人
    會議，自訴人與案外人丙○○不參加會議而未獲償，丙○○前向檢察署提出告訴
    ，業經不起訴處分確定在案，被告目前仍設法清償丙○○，並無詐欺等語。
四、經查，自訴人主張被告積欠之票據債務如附表所示十一張，金額三百三十萬七千
    九百元，雖據自訴人提出支票暨退票理由單在卷。然查，被告辯稱其經營之大益
    公司與自訴人及自訴人之夫乙○自八十六間起彼此換票，彼此互持對方票據去向
    銀行貼現或向民間借貸，被告之票據有未兌現，自訴人之票據亦有未兌現，被告
    當時擁有多筆房地且係鄉野公司之大股東，資產雄厚之事實，業據被告提出大益
    公司執照、營利事業登記證、申請墊付國內票款票據明細表、統一發票、土地建
    物所有權狀、鄉野建設公司變更登記事項卡、債權人會議之律師通知函等資料為
    證。又自訴人之夫乙○於台灣板橋地方法院檢察署八十七年度偵字第二四五四九
    號案偵查時以證人身分證稱：每次都是被告丁○○來找伊幫忙，伊自八十七年初
    就開始幫忙被告丁○○，約幫伊三百多萬元，由被告簽發三天前的票給伊，彼此
    換票有一堆，但被告自八十七年六月開始跳票等語（見卷內所影印之台灣板橋地
    方法院八十七年度偵字第二四五四九號案八十七年一月十八日偵查筆錄）。依上
    開調查情形，自訴人與被告間自八十七年初起就有換票行為，自訴人亦明知被告
    丁○○之經濟困難急需現金週轉，自訴人及其夫乙○仍願意與被告互相換票再轉
    向銀行或民間調現，則自訴人當時應明瞭被告之財務狀況不良，其對被告之信用
    、承諾應有所保留，而不當然採信，因此被告當時向自訴人換票行為，並不能謂
    有施詐術，自訴人亦不因而陷於錯誤，雖被告所簽發票據有部分未兌現，然此乃
    事後之民事債務不履行問題，尚難以此認為被告自始交易時有施詐術致自訴人陷
    於錯誤而交付票據。此外，復查無其他證據足資證明被告丁○○有何詐欺之犯行
    ，依照上開說明，自不能僅憑自訴人之指訴，遽入被告於罪，本件核屬不能證明
    被告犯罪，應諭知被告無罪之判決。
據上論斷，應依刑事訴訟法第三百四十三條、第三百零一條第一項前段，判決如主文
。
中      華      民      國    八十九    年      五      月      五      日
                                      臺灣板橋地方法院刑事第二庭
                                          法  官  黃  惠  瑛
右正本證明與原本無異。
如不服本判決，應於判決送達後十日內，向本院提出上訴狀。
                                          書記官  張  志  華
中      華      民      國    八十九    年      五      月     十一     日
附表：
編號--金額----------------票載發票日。
一  --三十七萬四千元      87年6月17日。
二  --三十九萬三千元      87年7月28日。
三  --三十五萬元          87年8月3日。
四  --三十萬一千二百元    87年6月23日。
五  --四十三萬零五百元    87年6月26日。
六  --十一萬八千五百元    87年7月3日。
七  --十九萬元            87年7月29日。
八  --十四萬九千元        87年8月3日。
九  --四十三萬零五百元    88年9月15日。
十  --三十萬一千二百元    88年9月10日。
十一--二十七萬元          88年9月5日。


司法院資訊處製作；財團法人民間司法改革基金會備份。
